臺灣雲林地方法院刑事判決　　　　　　　 93年度易字第178號
公　訴　人　臺灣雲林地方法院檢察署檢察官
被　　　告　乙○○　男　35歲.
　　　　　　　　　　國民
上列被告因重利案件，經檢察官提起公訴（93年度偵字第1154號
），本院判決如下：
    主  文
乙○○乘他人急迫貸以金錢，而取得與原本顯不相當之重利，處
拘役伍拾日，如易科罰金，以佰元折算壹日。
    事  實
一、乙○○經姓名不詳友人介紹丁○○向其辦理現金卡，知悉丁○○因養育幼兒缺用現金，竟於民國92年5 月20日在雲林縣
    斗南鎮甲○○住處，趁丁○○（原名薛淑蓮）急迫用錢之際
    ，貸與新臺幣（下同）10,000元，並約定10天為1 期，每貸
    10,000元之本金，丁○○須付2,000 元之利息，並先預扣2
    期4,000 元之利息，而實際僅交付6,000 元予丁○○。換算
    其每借款10,000元，單月利息為6,000 元，月利率高達60 %
    ，由此借貸取息之手段，而取得與原本顯不相當之重利。乙○○並要求丁○○當場簽發如附表所示之本票3 紙資為擔保
    。後經丁○○以向銀行辦理現金卡借款之方式給付10,000元
    予乙○○以清償上開借款。嗣因乙○○另涉犯毒品案件，為
    警扣得上開3 張本票，始查知上情。
二、案經雲林縣警察局西螺分局報請臺灣雲林地方法院檢察署檢
    察官偵查後起訴。
    理  由
一、上開犯罪事實業據證人即被害人丁○○迭次於警、偵訊及本
    院審理時證述不移（見警卷第2 頁反面、偵卷第12頁及本院
    卷第62頁至第63頁），核與證人甲○○證稱丁○○在伊住處
    向被告借款10,000元，利息為10天1 期2000元，借款時先預
    扣4000元之利息等語相符。此外，並有扣案之本票3 紙在卷
    可資佐證。（見警卷第3 頁至第5 頁）
二、又被告乙○○於警詢時供稱：丁○○是因要扶養小孩亟需用
    錢，才向伊借錢周轉等語。（見警卷第1 頁）核與丁○○陳
    述相符（見警卷第2 頁反面），足證被害人丁○○當時係處
    於需款急迫之情形無疑。再者，被告將上揭款項貸與被害人
    時，約定之利息計算方式，既為每借10,000元，10天為1 期
    收取利息2,000 元，則利息已高達月息60 %，且又係於借款
    時預扣利息，則以實際借貸之本金與收取之利息計算，實際
    之利息更高於上開約定之利率，自屬與原本顯不相當之重利
    無誤。
三、至被告乙○○辯稱：伊借款予丁○○時，因身上僅有現金6,
    000 元，所以才先給6000元，當時有向丁○○告知等伊有錢
    時再給丁○○4,000 元，且上開金額尚包含被害人幼兒之褓
    母費云云。然查，4000元部分係先被告先預扣之利息，且與
    被害人幼兒之褓母費無關等情均據證人丁○○、甲○○證述
    明確（見本院卷第62頁至第64頁、第66頁至第68頁），是被
    告所辯顯係事後卸責之詞，並不可採。綜上，本案事證明確
    ，被告所犯重利犯行堪以認定，應依法論科。
四、核被告乙○○所為，係犯刑法第344 條之重利罪。爰審酌被
    告不思循正當途徑獲取財富，竟趁被害人丁○○養育幼兒經
    濟困難之際，而以上開方式謀得暴利，非但使被害人丁○○
    承受損失，亦危及社會私經濟秩序，復參酌其犯罪手段尚稱
    平和，本案所收取之重利僅4,000 元，惟犯罪後仍矢口否認
    犯行，難認有何悔意等一切情狀，量處如主文所示之刑，並
    諭知易科罰金之折算標準，以示懲儆。
五、扣案如附表所示之本票3 紙（金額共計60,000元）係被害人
    丁○○簽發交予被告供作擔保為質之用，該等本票在被告未
    實行質權之前，其所有權應仍屬告訴人所有，一旦被害人清
    償所擔保之借款，即可要求被告返還，非屬被告所有之物。
    上開本票3 紙在被害人將借款償還完畢後，因被害人忘記取
    回致尚未返還被害人等情，業經被告於本院審理時供述明確
    在卷，亦與被害人所述相符（見本院卷第59頁及偵卷第12頁
    ）。是上開扣案之本票3 紙，係被害人向被告借款之憑證，
    非屬因本件犯罪所得，並非被告所有，爰不為沒收之諭知，
    附此敘明。
據上論斷，應依刑事訴訟法第299 條第1 項前段，刑法第344 條
、第41條第1 項前段，罰金罰鍰提高標準條例第1 條前段、第2
條，判決如主文。
本案經檢察官丙○○到庭執行職務
中　　華　　民　　國　　94　　年　　6 　　月　　20　　日
                  刑事第二庭  審判長法  官  林  輝  煌
                                    法  官  柯  志  民
                                    法  官  李  明  鴻
以上正本證明與原本無異。
如不服本判決，應於判決送達後10日內，向本院提出上訴狀。（
須附繕本）
                                    書記官  孫  秀  桃
中　　華　　民　　國　　94　　年　　6 　　月　　20　　日
附錄本案論罪科刑法條全文
中華民國刑法第344條
 (重利罪)
乘他人急迫、輕率或無經驗貸以金錢或其他物品，而取得與原本
顯不相當之重利者，處一年以下有期徒刑、拘役或科或併科一千
元以下罰金。
附表：
┌──┬────┬─────┬───┬──────┐
│編號│票    號│金    額  │發票人│  發票日    │
├──┼────┼─────┼───┼──────┤
│一  │298971  │20,000元  │薛淑蓮│92年5月20日 │
├──┼────┼─────┼───┼──────┤
│二  │298972  │20,000元  │薛淑蓮│92年5月20日 │
├──┼────┼─────┼───┼──────┤
│三  │298973  │20,000元  │薛淑蓮│92年5月20日 │
└──┴────┴─────┴───┴──────┘
